臺灣高等法院臺南分院刑事判決
109年度交上訴字第496號
上  訴  人  臺灣雲林地方檢察署檢察官
被      告  古榮宗



上列上訴人因被告過失致死案件，不服臺灣雲林地方法院108年
度交訴字第87號中華民國109年3月10日第一審判決（起訴案號：
臺灣雲林地方檢察署108年度偵字第6369號），提起上訴，本院
判決如下：
    主  文
原判決撤銷。
古榮宗犯過失致人於死罪，處有期徒刑陸月，如易科罰金，以新
臺幣壹仟元折算壹日。 
    事  實
一、古榮宗於民國108年7月30日下午6時55分許，駕駛車牌號&00
    00; 碼000-0000號自用小客貨車，沿雲林縣○○鎮○○00○00  
    號電桿前之東西方向產業道路由西往東方向行駛，行經至該
    路段與同電桿前之南北向產業道路之無號誌交岔路口時，本
    應注意該路段速限時速40公里，且車輛行經無號誌交岔路口
    時，應減速慢行，作隨時停車之準備，而依當時天候晴、傍
    晚時段、天色尚未昏暗有日間自然光線、柏油路面乾燥、無
    缺陷、無障礙物，視距良好等情，客觀上並無不能注意之情
    事，其能注意竟疏未注意該路段之速限限制，且因該處為無
    號誌交岔路口，可能會有車輛自左右駛來之車前狀況，未採
    取減速慢行並作隨時停車準備之必要安全措施，反以時速60
    .12公里速度超速行駛欲通過路口，適有陳許金霞騎乘車牌
    號碼000-000 號普通重型機車，沿上開南北向產業道路由北
    向南行駛而至，其能注意亦疏未注意其行向為左方車，應暫
    停讓古榮宗之右方車先行，致古榮宗駕駛汽車車頭與陳許金
    霞所騎乘機車右前車身發生碰撞，陳許金霞受此強烈撞擊，
    摔落至路旁之大排水溝而溺水，造成口、鼻出血，身體受有
    多處挫傷、擦傷、撕裂傷併下肢變型，經送醫救治，仍於到
    院前之108 年7 月30日下午7 時46分不治死亡。
二、案經陳許金霞之配偶陳添盛告訴及臺灣雲林地方檢察署檢察
    官據報相驗後自動檢舉偵查起訴。
    理  由
壹、程序部分：
    按被告以外之人於審判外之陳述，雖不符刑事訴訟法第159
    條之1 至第159 條之4 等規定，而經當事人於審判程序同意
    作為證據，法院審酌該言詞陳述或書面陳述作成時之情況，
    認為適當者，亦得為證據；當事人、代理人或辯護人於法院
    調查證據時，知有第159 條第1 項不得為證據之情形，而未
    於言詞辯論終結前聲明異議者，視為有前項之同意，刑事訴
    訟法第159 條之5 定有明文。立法意旨在於傳聞證據未經當
    事人之反對詰問予以核實，原則上先予排除。惟若當事人已
    放棄反對詰問權，於審判程序中表明同意該等傳聞證據可作
    為證據；或於言詞辯論終結前未聲明異議，基於尊重當事人
    對傳聞證據之處分權，及證據資料愈豐富，愈有助於真實發
    見之理念，且強化言詞辯論主義，使訴訟程序得以順暢進行
    ，上開傳聞證據亦均具有證據能力。經查，本案公訴人、被
    告對於本判決所引用具傳聞性質之言詞及書面證據，於本案
    審理時，均同意作為證據使用，本院審酌各該證據作成時之
    情況，並無不法取得之情形，復與本案待證事實具有關聯性
    ，認為亦適合作為本案之證據，揆諸上開說明，各該證據均
    有證據能力。
貳、實體部分：
一、上揭事實，業經被告坦承不諱（見相卷第17頁至第20頁反面
    、第93頁至第97頁；原審卷第65頁、第77頁；本院卷第57頁
    、第139頁、第149頁），並有雲林縣警察局虎尾分局道路交
    通事故現場圖、道路交通事故調查表㈠、道路交通事故調查
    報告表㈡、被告之雲林縣警察局虎尾分局交通分隊道路交通
    事故肇事人自首情形紀錄表、古榮宗於108 年7 月30日之雲
    林縣○○○○○○○○○○○○道路○○○○○○○○○○○號查詢機車駕駛人、車
    號查詢機車車籍資料、證號查詢汽車駕駛人、車號查詢汽車
    車籍資料、天主教若瑟醫療財團法人若瑟醫院108 年7 月30
    日診斷證明書（醫字第1080730-058 號）暨法醫參考資料、
    臺灣雲林地方檢察署相驗屍體證明書、臺灣雲林地方檢察署
    檢驗報告書各1 份、交通部公路總局嘉義區監理所108 年12
    月17日函暨其所附108 年11月20日交通部公路總局嘉義區監
    理所嘉雲區車輛行車事故鑑定會鑑定意見書1 份、現場照片
    58張及行車紀錄器光碟1 片、交通部公路總局109 年6月16
    日函暨其所附109 年6月12日交通部公路總局車輛行車事故
    鑑定覆議會覆議意見書1 份（見相卷第29頁、第49頁、第51
    頁至第53頁、第31頁至第48頁、第59頁至第61頁、第71頁至
    第73頁、第81頁至第83頁、第101 頁、第109 頁至第131 頁
    、第155 頁至第175 頁、第191 頁偵查錄音光碟存放袋；本
    院卷第75頁至第79頁）附卷可稽，堪認被告之自白與事實相
    符，應可採信。
二、按行車速度，依速限標誌之規定；行經無號誌之交岔路口，
    應減速慢行，作隨時停車之準備，道路交通安全規則第93條
    第1 項及同項第2 款分別定有明文。查被告為領有合格駕駛
    執照之人，其駕駛本案自用小客貨車應注意上開規定，另該
    路段速限時速40公里，且當時天候晴，傍晚時段天色尚未昏
    暗之日間自然光線，柏油路面乾燥、無缺陷、無障礙物，視
    距良好等情狀，有前揭道路交通事故調查報告表附卷可憑，
    客觀上並無不能注意之情事，另前揭被告車輛行車紀錄器光
    碟經送交通部公路總局車輛行車事故鑑定覆議會鑑定結果係
    認，被告之行車紀錄器（檔名：2017_0425_001909_004)左 
    下方畫面時間00:19:07-00:19:11顯示，被告車輛直行；00 
    :19:12被告車輛駛至無號誌交岔路口，右前設有一處反光 
    鏡，此時，左方被害人機車亦進入路口（未開啟車燈）；0 
    0:19:13二車碰撞，被害人肇事碰撞後跌入排水溝；00:19: 
    15被害人機車因碰撞旋轉掉落車道，經該會以被告車輛之 
    行車影像紀錄器畫面，依被告車輛行經肇事地前之距離(以G
     oogle地圖量測)與經過之秒數，推算其肇事前平均車速約 
    為60.12公里/小時，已逾該肇事地之速限40公里/小時等情
    ，有前揭覆議意見書載明可稽（見本院卷第78頁），堪認發
    生車禍當時，被告車速高達60.12公里，已超速行駛。是被
    告其能注意竟疏未注意該路段速限時速40公里，且該處為無
    號誌交岔路口，可能會有車輛自左右駛來之車前狀況，未採
    取減速慢行並作隨時停車準備之必要安全措施，反以時速60
    .12公里超速行駛欲通過路口，致與被害人陳許金霞騎乘之
    機車發生碰撞，其駕駛行為自有過失甚明。再者，本案經送
    覆議鑑定結果認為：「陳許金霞夜間駕駛普通重型機車，行
    經無號誌交岔路口，左方車未暫停讓右方車先行，與古榮宗
    夜間駕駛自用小客貨車，行經無號誌交岔路口，未減速慢行
    ，作隨時停車之準備，反超速行駛，同為肇事原因」，此有
    交通部公路總局109 年6月16日函暨其所附109 年6月12日交
    通部公路總局車輛行車事故鑑定覆議會覆議意見書1 份在卷
    可按（見本院卷第75頁至第79頁），此亦與本院認定之結果
    相同。故本件被害人因交通事故受有上開傷害，並造成死亡
    結果，係由被告之過失行為所致，二者間具有相當因果關係
    無疑，縱被害人對於本件車禍之發生與有過失，惟此僅係判
    定被告於民事損害賠償責任時過失程度之因素，不影響被告
    過失致人於死責任之認定，不因此解免被告之罪責。綜上所
    述，本案事證明確，被告犯行堪以認定，應依法論科。
三、論罪部分：
  ㈠核被告所為，係犯刑法第276 條之過失致人於死罪。
  ㈡被告於肇事後，於員警據報前往現場處理時，肇事人在場，
    並當場承認為肇事人，有前開自首情形紀錄表1 紙在卷可佐
    ，堪認被告於有偵查犯罪職權之機關或個人發覺其犯罪前，
    主動坦承肇事並自願接受裁判，合於自首之要件，爰依刑法
    第62條前段規定減輕其刑。
叁、撤銷改判之理由：
一、原審以被告犯過失致人於死犯行，罪證明確，應予論罪科刑
    ，固非無見。惟：適用法律有關之事項，係屬法律適用之基
    礎，自應於事實欄內為明白、一致之記載，如其記載不明或
    前後齟齬，致與理由說明不相適合，自屬判決理由矛盾之違
    法。原判決係認定被告駕駛自用小客貨車，未減速慢行，作
    隨時停車之準備，即貿然前行，為肇事次因，惟本院認定被
    告尚有超速行駛之違失，另違反道路交通安全規則第93條第
    1項行車速度應依速限標誌規定之注意義務，與被害人陳許
    金霞同為肇事原因，均業如前述，而原判決在事實欄中，因
    未認定被告尚有上開行車未依速限標誌規定注意義務之違反
    ，致在理由中認被告僅為肇事次因，難謂無事實與理由相矛
    盾之違法。從而檢察官依告訴人請求上訴，認原審對被告量
    刑過輕，雖無理由，惟原判決既有上開瑕疵，即屬無可維持
    ，應由本院予以撤銷改判。
二、爰審酌被告雖無前科之素行，惟其駕駛自小客貨車上路，未
    能謹慎行駛而肇事，造成被害人陳許金霞生命一夕消逝之死
    亡結果，連同使其家屬產生精神上永難回復之痛楚及傷害，
    其犯罪所生損害原已甚為嚴重，且被告犯後態度消極，未能
    積極主動慰藉被害人家屬修復其犯行所造成之損害，迄今亦
    未與被害人家屬及告訴人陳添盛達成和解取得原諒，所為誠
    屬不該，惟念及被告坦承犯行，犯後態度及素行尚佳，兼衡
    被告之過失情節與被害人同為肇事原因，暨其高職畢業之智
    識程度及已婚、有兩個小孩，均為國中生，從事鐵工，有做
    才有收入，日薪約新臺幣2,000元之家庭生活暨經濟狀況等
    一切情狀，量處如主文第二項所示之刑，並諭知易科罰金之
    折算標準，以資懲儆。
據上論斷，應依刑事訴訟法第369 條第1 項前段、第364 條、第
299 條第1 項前段，刑法第276 條、第62條前段、第41條第1項
前段，刑法施行法第1 條之1 第1 項，判決如主文。　　
本案經檢察官吳淑娟提起公訴，檢察官黃煥軒提起上訴，檢察官
鄭益雄到庭執行職務。 
中　　華　　民　　國　　109 　年　　10　　月　　30　　日
                  刑事第六庭    審判長法　官  張瑛宗
                                      法　官  林逸梅
                                      法　官  李秋瑩
以上正本證明與原本無異。
如不服本判決應於收受送達後20日內向本院提出上訴書狀，其未
敘述上訴理由者，並得於提起上訴後20日內向本院補提理由書（
均須按他造當事人之人數附繕本）「切勿逕送上級法院」。
　　　　　　　　　　　　　　　　　　　書記官  姚慈盈　　
中　　華　　民　　國　　109 　年　　10　　月　　30　　日
附錄本案論罪科刑法條全文：
中華民國刑法第276條
因過失致人於死者，處5 年以下有期徒刑、拘役或50萬元以下罰
金。